【裁判字號】    99,交聲,2282
【裁判日期】    990728
【裁判案由】    聲明異議
【裁判全文】
臺灣臺中地方法院交通事件裁定        99年度交聲字第2282號
原處分機關  交通部公路總局臺中區監理所豐原監理站
異 議  人
即受處分人  甲○○
上列受處分人因違反道路交通管理處罰條例案件，對於交通部公
路總局臺中區監理所豐原監理站民國九十九年五月二十八日所為
之裁決（豐監稽違字第裁六三－ＨＤ0000000號裁決書）
，聲明異議，本院裁定如下：
    主  文
異議駁回。
    理  由
一、原處分意旨略以：受處分人即異議人甲○○（以下簡稱受處
    分人）於民國九十九年二月九日下午十時十四分許，駕駛車
    牌號碼七ＧＷ－五三九號重機車，在豐原市○○○街二十九
    號處，因「酒後駕車，經現場要求呼氣酒測，其駕駛人當場
    拒絕酒測」之違規，為臺中縣警察局豐原分局合作派出所員
    警依違反道路交通管理處罰條例第三十五條第四項規定舉發
    ，受處分人到案申訴，經警方查復後仍有不服，本所遂於九
    十九年五月二十八日以豐監稽違字第裁六三－ＨＤ0000
    000號裁決書，裁處受處分人罰鍰新臺幣（下同）六萬元
    ，及吊銷汽車駕駛執照，另依同條例第六十七條第二項規定
    ，三年內禁考，本所依法裁處應無不合等語。
二、聲明異議意旨略以：（一）受處分人於警方詢問時未飲酒、
    未駕車，即無道路交通違規處罰之問題。（二）受處分人於
    路旁抽菸，第三人即劉孟哲所有之機車也停放於路旁，警方
    前來詢問，並無公文（九十九年三月十六日豐原分局函）所
    稱當場攔查，又於（九十九年五月十一日）來函稱該改為目
    擊，前後說法矛盾不一致，可見確有疑誤；且又扣押第三人
    之機車（未開單據），又稱本人疑似闖紅燈，皆未見有何事
    證。（三）九十九年二月九日開單當時受處分人即要求查看
    錄影帶，之後數次查詢依未曾見過現場錄影及行車事證。（
    四）警方逕自扣押第三人之機車也無任何事證、錄影，難免
    有因天色陰暗有所誤罰（當時為晚上二十二時十四分），又
    呼叫支援錄影，嗣後錄影時受處分人皆人車分離等語。
三、按「汽車駕駛人，駕駛汽車經測試檢定有下列情形之一者，
    處新臺幣一萬五千元以上六萬元以下罰鍰，並當場移置保管
    該汽車及吊扣其駕駛執照一年；因而肇事致人受傷者，並吊
    扣其駕駛執照二年；致人重傷或死亡者，吊銷其駕駛執照，
    並不得再考領：一、酒精濃度超過規定標準。二、吸食毒品
    、迷幻藥、麻醉藥品及其相類似之管制藥品。」、「汽車駕
    駛人拒絕接受第一項測試之檢定者，處新臺幣六萬元罰鍰，
    並當場移置保管該汽車及吊銷該駕駛執照；如肇事致人重傷
    或死亡者，吊銷該駕駛執照，並不得再考領。」，道路交通
    管理處罰條例第三十五條第一項、第四項分別定有明文；復
    按「汽車駕駛人，曾依第二十九條第四項、第三十條第三項
    、第三十五條第三項前段、第四項前段、第三十七條第三項
    、第四十三條、第六十一條第一項第三款、第四款後段規定
    吊銷駕駛執照者，三年內不得考領駕駛執照；汽車駕駛人駕
    駛營業大客車，曾依第三十五條第二項規定吊銷駕駛執照者
    ，四年內不得考領駕駛執照。」，道路交通管理處罰條例第
    六十七條第二項亦著有明文。上揭立法意旨，係因人飲酒後
    注意力、反應力均較常人為低，若駕車上路，對路上其他汽
    車或行人之生命、身體安全均存有危險性，故特立法嚴禁酒
    後駕車，以保障路上過往車輛及行人之法益，並課予汽車駕
    駛人有接受酒精濃度測試檢定之義務，便利測試檢定作業之
    及時順利實施，以取得客觀正確之判測結果，進而防免可能
    產生之交通事故，是汽車駕駛人遇有警員測試檢定，即應配
    合受檢，不得以任何理由拒絕或拖延，否則即屬違反上開規
    定，應受裁罰。又按道路交通管理處罰條例第三十五條授權
    員警實行酒精濃度測試之規定，乃基於員警執行交通稽查勤
    務之必要性所設，員警固然不能毫無理由對路人實施酒測，
    然只要有事實足認駕駛人有酒駕可能性，其發動門檻即已足
    備。
四、經查：
(一)本件受處分人於上開時間、地點，駕駛車號七ＧＷ－五三九
    號重機車，經臺中縣警察局豐原分局合作派出所員警賴芳柎
    ，以其「酒後駕車，經現場要求呼氣酒測，其駕駛人當場拒
    絕酒測」，依違反道路交通管理處罰條例第三十五條第四項
    規定當場舉發。嗣經原處分機關於九十九年五月二十八日，
    以豐監稽違字第裁六三－ＨＤ0000000號裁決書，裁
    處受處分人罰鍰六萬元，並吊銷駕駛執照，三年內禁考等情
    ，有前揭舉發違反道路交通管理事件通知書、臺中縣警察局
    豐原分局九十九年三月十六日中縣豐警交字第０九九０００
    三一０七號函及原處分機關裁決書各一份附卷可參。受處分
    人於上開時、地駕駛上開重機車經盤查，嗣因明示拒絕接受
    酒精濃度測試，經員警開單舉發等事實，應堪認定。
(二)又證人即本件舉發員警賴芳柎到庭具結證稱：「我九十九年
    二月九日二十時至二十二時巡邏勤務，約在二十一時二十二
    分許，行經豐原市○○○街與社興五街口，往豐原大道方向
    行駛，至社興五街一二三號旁的賣臭豆腐店，見受處分人騎
    乘機車，因為它跨越的中間雙黃線，我就研判他應該有喝酒
    ，在當時我就立即迴轉，受處分人看到警車，就往右側又加
    速，我在現場立即迴轉，我是與受處分人對向，我看到這個
    情形就馬上迴轉，並開啟警示燈，尾隨受處分人，至社興三
    街二十九號前，見受處分人已經停車，大燈還開啟，引擎沒
    有熄火，站在車旁邊，我們就下車對他盤查，我們請他出示
    駕照、行照，受處分人就要求警方立即出示他駕車行駛的錄
    影帶，然後我們就聞到酒味，就要依據交通處罰條例對他施
    以酒測，因為當時我們警車裡面沒有Ｖ8及酒測器，立即以
    無線電呼叫支援，然後就請受處分人接受酒測，在當中受處
    分人也一直辯解說他用走的，一下又說他是坐旁邊的計程車
    ，我們在那邊勸導受處分人接受酒測，受處分人就拒絕，後
    來我們就依據法律開單並且扣車。」、「我有看到受處分人
    騎乘機車，因為是對向，所以沒有看到左右搖擺，因為受處
    分人有違規，跨越雙黃線，所以才實施盤查，我們有開啟警
    示燈，受處分人應該知道，因為受處分人當時的速度很快，
    後來我們到受處分人停車的地方，我們沒有詢問受處分人為
    何要跑。」、「受處分人是站在那邊，就是不願意吹氣，我
    們沒有辦法不得已才開拒絕酒測。」等語證述甚詳。足見員
    警係於執行巡邏勤務時，親眼目睹車牌號碼七ＧＷ－五三九
    號重機車行駛中跨越雙黃線，有駕車不穩之狀態，又於尾隨
    受處分人至其停車之路邊後，與受處分人對話時，發現其身
    上散發酒味，經研判有酒後駕車徵兆，乃請受處分人施以酒
    精濃度測試檢定，復參以受處分人前開駕駛行為與攔檢過程
    亦有時間緊接、地點密切、行為關連之情況下，員警於攔檢
    後欲對受處分人實施酒精濃度測試檢定，即非無正當、合理
    懷疑之事實基礎下所為，是警員有相當理由認受處分人有易
    生危害之不安全酒後駕車行為，其尾隨其至同市○○○街二
    十九號前攔停受處分人，並對之施以酒精濃度測試，並無違
    法及不當之處，依法受處分人即應接受酒精濃度測試檢定至
    明。是舉發員警蒐證、攔停、舉發過程，堪認符合目的性及
    必要性，且受處分人遭警攔檢後並未配合警方進行酒精濃度
    之測試等情屬實。又本件開單舉發之違規事實係舉發員警即
    證人賴芳柎就其所目睹受處分人拒絕酒精測試之客觀事實開
    單舉發，故其適法性並無疑義，且員警為維持交通秩序，依
    法執行職務之公務員，立場應是客觀公正，且與受處分人素
    不相識，亦無宿怨，當無設詞誣攀之理，其於具結後所為之
    證述已足擔保其真實性及憑信性。本院經查亦無任何證據足
    資證明執勤警員有捏造事實、違法取締之情事，則執勤警員
    本其維護交通秩序、安全職責所為之當場舉發，堪信與實情
    相符。故受處分人確有本件違規之情事，即堪認定。受處分
    人以其無飲酒行為，受測時並無駕車，認其無須接受酒測之
    詞置辯，要屬卸責之詞，不足採信。
(三)末按駕駛人有接受酒精濃度測定之義務，拒絕接受測試之檢
    定者，處新臺幣六萬元罰鍰，並當場移置保管該汽車及吊銷
    該駕駛執照，此為道路交通管理處罰條例第三十五條第四項
    所明定，是本件員警對有濃厚酒味之受處分人，依道路交通
    管理處罰條例第三十五條第四項之規定，要求為酒精濃度之
    測定，並於受處分人拒絕酒精濃度測試後，因慮及受處分人
    仍在酒測值超過規定標準之情狀下，為免受處分人可能繼續
    駕駛車輛造成受處分人己身及大眾用路人之交通往來安全，
    依同條例第三十五條第四項之規定，當場移置保管受處分人
    騎乘之前開第三人所有重型機車，於法均無不合，附此敘明
    。
五、綜上所述，本件受處分人確有拒絕接受酒精濃度測試檢定之
    違規事實，從而，原處分機關依違反道路交通管理處罰條例
    第三十五條第四項及違反道路交通管理事件統一裁罰基準表
    之規定，裁處受處分人罰鍰六萬元，吊銷汽車駕駛執照，三
    年內禁考，核無違誤，本件受處分人聲明異議為無理由，應
    予駁回。
六、據上論斷，應依道路交通管理處罰條例第八十七條第二項、
    道路交通案件處理辦法第十九條，裁定如主文。
中    華    民    國    99    年    7     月    28    日
                  交通法庭    法  官  王世華
以上正本證明與原本無異。
如不服本裁定應於送達後五日內向本院提出抗告狀(應附繕本)，
並敘述抗告之理由。
                              書記官  蕭訓慧
中    華    民    國    99    年    7     月    28    日

司法院資訊處製作；財團法人民間司法改革基金會備份。
